臺灣橋頭地方法院民事裁定
109年度消債更字第43號
聲請人即債  盧玉貞  
務人                
0000000000000000

代  理  人  李汶宜  法扶律師
上列當事人因消費者債務清理事件聲請更生，本院裁定如下：
    主  文
聲請人盧玉貞自民國一百零九年九月十八日下午四時起開始更生
程序。
命司法事務官進行本件更生程序。
    理  由
一、聲請意旨略以：聲請人即債務人盧玉貞前向金融機構辦理消
    費借貸、信用卡契約等，致積欠無擔保債務計新臺幣（下同
    ）1,868,803元，因無法清償債務，乃於民國108年9月間向
    臺灣臺南地方法院（下稱臺南地院）聲請前置調解，因無法
    負擔債權人所提還款方案而於同年10月16日調解不成立，經
    移送本院，因聲請人有不能清償債務或有不能清償之虞，復
    未經法院裁定開始清算程序或宣告破產，爰依法聲請准予裁
    定更生等語。
二、按「債務人不能清償債務或有不能清償之虞者，得依本條例
    所定更生或清算程序，清理其債務。」消費者債務清理條例
    （下稱消債條例）第3條定有明文。衡以消費者與金融機構
    間債之關係之發生，係依契約自由原則及相互間之信賴為基
    礎，此為社會經濟活動得以維繫及發展之重要支柱，債務人
    經濟窘迫，固不應任其自生自滅，債權人一方之利益，仍不
    能因之摒棄不顧。是債務人於協商程序中，自應本於個人實
    際財產及收支狀況，依最大誠信原則，商討解決方案。如終
    究不能成立協商，於聲請更生或清算時，法院審酌上開條文
    所謂「不能清償或有不能清償之虞」，自宜綜衡債務人全部
    收支、信用及財產狀況，評估是否因負擔債務，而不能維持
    最基本之生活條件；所陳報之各項花費，是否確屬必要性之
    支出；如曾有協商方案，其條件是否已無法兼顧個人生活之
    基本需求等情，為其判斷之準據。
三、經查：
  ㈠聲請人前向各金融機構辦理消費借貸、信用卡契約等，致現
    積欠無擔保債務至少1,868,803元，前即已因無法清償債務
    ，而於108年9月間向臺南地院聲請前置調解，因無法負擔債
    權人所提還款方案而於108年10月16日調解不成立，經聲請
    更生後臺南地院移送本院等情，有108年9月20日前置調解聲
    請狀所附債權人清冊、財團法人金融聯合徵信中心前置協商
    專用債權人清冊、信用報告、調解不成立證明書、各債權人
    債權陳報狀等件在卷可稽，堪信為真實。
  ㈡聲請人現任職於貞豪服飾店，自陳每月收入22,000元，依在
    職證明書所載每月薪資25,000元，而其名下尚有南山人壽保
    險解約金6,415元，106、107年度未有申報所得，現勞工保
    險投保薪資23,100元，每月領有育兒津貼2,500元等情，有
    財產及收入狀況說明書、勞工保險被保險人投保資料表、綜
    合所得稅各類所得資料清單暨國稅局財產歸屬資料清單、收
    入切結書、高雄市社會福利平台查詢資料、在職證明書、南
    山人壽保險股份有限公司109年8月24日南壽保單字第C2426
    號函附卷可稽。則查無聲請人有其他收入來源，佐以聲請人
    提出在職證明書為證，則以聲請人主張之收入來源，應全非
    虛罔，是以在職證明書所示每月薪資25,000元加計育兒津貼
    2,500元後共27,500元作為核算其現在償債能力之基礎，應
    能反映真實收入狀況。
  ㈢至支出部分，聲請人主張扶養1名未成年子女及母親，每月各
    支出扶養費7,433元、2,000元。按直系血親相互間，互負扶
    養之義務，民法第1114條第1款定有明文。查聲請人與配偶
    育有1名子女為106年生，與母親杜○○，其等106、107年度無
    任何所得，僅母親名下尚有無殘值車輛等情，有戶籍謄本、
    綜合所得稅各類所得資料清單暨國稅局財產歸屬資料清單、
    本院稅務電子閘門財產所得調件明細表附卷可證。扶養費用
    部分，依消債條例第64條之2第1、2項，並參照民法第1118
    、1119條規定，其負扶養義務之程度，亦應考量其目前身負
    債務之窘境，所負擔之扶養義務能力，自非比一般，在無其
    他更為詳實之資料可供佐證之情形下，故本院認定以109年
    度高雄市最低生活費標準之1.2倍15,719元為標準，則母親
    扶養費與2名手足分擔後，聲請人每月應支出之扶養費應以5
    ,240元為度（計算式：15,719元÷3＝5,240），另子女扶養費
    與配偶分擔後，應以7,860元為度（計算式：15,719÷2＝7,86
    0），聲請人主張每月各支出2,000元、7,433元，皆屬可採
    ；至聲請人個人日常生活必要費用部分，審酌聲請人負債之
    現況，基於社會經濟活動之互賴及誠信，該日常生活所需費
    用，自應節制開支，不得有超越一般人最低生活標準之享受
    ，否則反失衡平，本院依消債條例第64條之2第1項，參酌衛
    福部社會司所公告歷年最低生活費標準，109年度高雄市最
    低生活費標準13,099元之1.2倍為15,719元，則聲請人每月
    最低生活費除有特殊情形並有證據證明者外，自宜以此為度
    ，始得認係必要支出，聲請人主張每月個人必要生活費為15
    ,719元，尚與上開標準同，亦認可採。
  ㈣綜上所述，以聲請人現每月之收入27,500元為其償債能力基
    準，扣除其每月扶養費9,433元及個人必要生活費15,719元
    後僅餘2,348元，而聲請人目前負債總額為1,868,803元，扣
    除保險解約金6,415元後，債務餘額為1,862,388元，以上開
    餘額按月攤還結果，約66年期間始能清償完畢，堪認聲請人
    確有不能清償債務或有不能清償之虞之情事。從而，聲請人
    主張已不能清償債務，聲請本院准予更生，依所舉事證及本
    院調查結果，即無不合。
四、末按「法院開始更生程序之裁定，應載明其年、月、日、時
    ，並即時發生效力。」、「法院裁定開始更生或清算程序後
    ，得命司法事務官進行更生或清算程序，必要時得選任律師
    、會計師或其他適當之自然人或法人一人為監督人或管理人
    。」消費者債務清理條例第45條第1 項、第16條第1 項分別
    定有明文。本件聲請人其目前收入及財產狀況，不能履行債
    務，依聲請人其目前收入及財產狀況，未償之債務亦屬不能
    清償，有如上述。此外，復查無聲請人有消費者債務清理條
    例第46條各款所定駁回更生聲請等事由，從而，聲請人聲請
    更生，洵屬有據，應予准許，爰命司法事務官進行本件更生
    程序。
五、依消費者債務清理條例第11條第1 項、第45條第1 項、第16
    條第1 項，裁定如主文。
中　　華　　民　　國　 109　　年　　9 　　月　　18　　日
                      　　民事庭　法　官　李姝蒓
以上正本係照原本作成。
本裁定已於109年9月18日下午4時公告。
本裁定不得抗告。
中　　華　　民　　國　 109　　年　　9 　　月　　18　　日
  　                              書記官　郭南宏